【裁判字號】    95,訴,923
【裁判日期】    950731
【裁判案由】    毒品危害防制條例
【裁判全文】
臺灣高雄地方法院刑事判決               95年度訴字第923號
公  訴  人  臺灣高雄地方法院檢察署檢察官
被      告  甲○○
上列被告因違反毒品危害防制條例案件，經檢察官提起公訴（95
年度毒偵字第351 號、第1116號）及移送併辦（95年度毒偵字第
1463號），本院於準備程序進行中，被告為有罪之陳述，經告知
簡式審判程序之旨，並聽取檢察官及被告之意見後，本院合議庭
裁定由受命法官獨任改依簡式審判程序審理，並判決如下：
    主  文
甲○○連續施用第一級毒品，處有期徒刑壹年，扣案海洛因貳包
（淨重零點貳零公克，空包裝總重零點參伍公克）、塑膠鏟子貳
支（殘留海洛因量微無法完全析離）均沒收銷燬之，扣案針筒貳
支沒收；又連續施用第二級毒品，處有期徒刑伍月，扣案小燈泡
吸食器壹個（殘留甲基安非他命量微無法完全析離）沒收銷燬之
，扣案奶瓶吸食器壹個沒收；應執行有期徒刑壹年參月，扣案海
洛因貳包（淨重零點貳零公克，空包裝總重零點參伍公克）、塑
膠鏟子貳支（殘留海洛因量微無法完全析離）、小燈泡吸食器壹
個（殘留甲基安非他命量微無法完全析離）均沒收銷燬之，扣案
針筒貳支、奶瓶吸食器壹個均沒收。
    事  實
一、甲○○前因施用毒品案件，經本院裁定送勒戒處所觀察、勒
    戒後，認有繼續施用毒品之傾向，復裁定令入戒治處所施以
    強制戒治1 年，嗣屆滿3 月且成效評定合格，經本院裁定停
    止戒治，所餘戒治期間付保護管束，又因違反保護管束應遵
    守事項情節重大，經本院裁定撤銷停止戒治，令入戒治處所
    施以強制戒治，嗣於93年7 月1 日戒治期滿，翌日釋放出所
    ，並由臺灣高雄地方法院檢察署檢察官於93年7 月21日以93
    年度戒毒偵字第821 號為不起訴處分確定；又因施用毒品案
    件，經本院於94年8 月26日以94年度簡字第5015號判決處有
    期徒刑3 月確定；又因施用毒品案件，經臺灣高等法院高雄
    分院於94年8 月29日以94年度上訴字第963 號判決處有期徒
    刑10月確定；前開二罪並經定應執行有期徒刑1 年（尚未執
    行完畢）。詎其猶未悛悔，於強制戒治執行完畢釋放後5 年
    內，基於施用第1 級毒品之概括犯意，自94年11月初某日起
    至95年1 月14日晚間，在高雄縣橋頭鄉○○村○○路51號住
    處或高雄縣大社鄉長青賓館等地點，以針筒注射之方式，連
    續施用第1 級毒品海洛因數次，約2 天施用1 次；另基於施
    用第2 級毒品之概括犯意，在前開期間內，在前開住處或長
    青賓館等地點，以加熱吸食煙霧之方式，連續施用第2 級毒
    品甲基安非他命數次，約3 、4 天施用1 次。嗣於94年11月
    8 日晚間8 時50分許，在高雄縣大社鄉○○路225 巷5 弄20
    號3 樓因另案為警查獲，進而採尿送驗而悉上情；又於94年
    11月11日上午9 時許，在高雄縣橋頭鄉○○村○○路51號為
    警搜索進而採尿送驗查獲；又於95年1 月15日凌晨0 時30分
    許，在長青賓館為警查獲，並扣得甲○○所有之下列物品：
    （一）施用剩餘之海洛因2 包（淨重0.20公克，空包裝總重
    0.35公克）、（二）將海洛因舀入針筒以供施打所使用之塑
    膠鏟子2 支（均殘留有海洛因量微無法析離）、（三）吸食
    甲基安非他命所使用之小燈泡吸食器1 個（殘留甲基安非他
    命量微無法析離）、（四）預備供己施打海洛因之針筒2 支
    、（五）預備供己吸食甲基安非他命所使用之奶瓶吸食器1
    個。
二、案經高雄縣政府警察局仁武分局報暨高雄市政府警察局移送
    臺灣高雄地方法院檢察署檢察官偵查起訴，以及高雄縣政府
    警察局岡山分局報告臺灣高雄地方法院檢察署檢察官偵查併
    辦。
    理  由
一、本案被告甲○○所犯係毒品危害防制條例第10條第1 項、第
    2 項之施用第1 級、第2 級毒品罪，其法定刑係死刑、無期
    徒刑、最輕本刑為3 年以上有期徒刑以外之罪，被告於準備
    程序進行中就被訴事實為有罪之陳述，經告知簡式審判程序
    之旨，並聽取其與檢察官之意見後，本院認無不得或不宜改
    依簡式審判程序進行之情事，爰依刑事訴訟法第273 條之1
    第1 項規定，裁定本案由受命法官獨任改依簡式審判程序審
    理，合先敘明。
二、訊據被告甲○○對於前揭施用第1 級、第2 級毒品之事實供
    承不諱，而其先後3 次為警所採尿液經送以酵素免疫分析法
    初步篩檢，再以氣相層析質譜儀法確認結果，均呈嗎啡及甲
    基安非他命陽性反應，分別有台灣檢驗科技股份有限公司濫
    用藥物尿液檢驗報告（報告編號：KH2005B0000000）、高雄
    市立凱旋醫院濫用藥物尿液檢驗報告（轉碼編號：A0000000
    0） 、台灣檢驗科技股份有限公司濫用藥物尿液檢驗報告（
    報告編號：KＺ000000000000）暨各該尿液代號對照表附卷可
    稽。又扣案物品送驗結果如下：（一）白粉2 包含海洛因成
    分，淨重0.20公克，空包裝總重0.35公克，有卷附法務部調
    查局95年3 月27日調科壹字第220022582 號鑑定通知書為憑
    ；（二）扣案塑膠鏟子2 支殘留有海洛因量微無法析離，小
    燈泡吸食器1 個殘留甲基安非他命，針筒2 支及奶瓶吸食器
    1 個則未驗出毒品反應，有卷附高雄醫學大學附設中和紀念
    醫院檢驗報告可按（報告編號：9507-66 、9507-67 、9507
    -68 、9507-69 、9507-70 、9507-71） 。此外復有查獲相
    片可資佐證。上開事證足徵被告之自白與事實相符，堪予採
    信。又被告有如上述事實欄所列前科紀錄，此有臺灣高等法
    院被告前案紀錄表、臺灣高等法院在監在押全國紀錄表及相
    關不起訴處分書、判決書在卷可參，堪認被告確於強制戒治
    執行完畢釋放後5 年內，再犯本件施用第1 級、第2 級毒品
    之罪。綜上所述，本案事證明確，被告犯行已堪認定，應依
    法論科。
三、按行為後法律有變更者，適用行為時之法律，但行為後之法
    律有利於行為人者，適用最有利於行為人之法律，刑法第2
    條第1 項定有明文。本件被告行為後，95年7 月1 日修正施
    行之新刑法，業已刪除第56條關於連續犯之規定，此刪除雖
    非犯罪構成要件之變更，但已影響行為人刑罰之法律效果，
    自屬法律有變更，而被告於舊法時期所為數次施用第1 級毒
    品犯行以及施用第2 級毒品犯行，如依修正前之連續犯規定
    各論以一罪，僅得加重其刑至二分之一，倘依新法則均應數
    罪分別論斷而併罰，其刑度較依連續犯規定論以一罪之結果
    為重，是以舊法對被告較有利。其次，刑法第51條第5 款原
    規定，宣告多數有期徒刑者，於各刑中之最長期以上，各刑
    合併之刑期以下，定其刑期，但不得逾20年，嗣後95年7 月
    1 日修正施行之該條款，提高多數有期徒刑合併應執行之刑
    不得逾30年，就此部分之變更亦應依刑法第2 條第1 項規定
    比較適用新舊法，最高法院95年第8 次刑事庭會議決議業已
    明揭其旨，且比較結果舊法並無不利於被告。按新舊法比較
    時，應就罪刑有關之共犯、未遂犯、連續犯、牽連犯、結合
    犯以及累犯加重、自首減輕、暨其他法定加減原因、與加減
    例等一切情形，綜其全部之結果，而為比較，再適用有利於
    行為人之法律處斷，且應就罪刑有關之一切情形，比較其全
    部之結果，而為整個之適用，不能割裂而分別適用有利益之
    條文，最高法院24年度上字第4634號、27年度上字第2615號
    判例業已明揭其旨。本件被告行為後之法律既有如上之變更
    ，經綜合比較結果，適用舊法應對於被告較為有利，是應依
    刑法第2 條第1 項前段規定適用舊法。核被告所為，係犯毒
    品危害防制條例第10條第1 項、第2 項之施用第1 級、第2
    級毒品罪。被告持有海洛因及甲基安非他命之低度行為為其
    施用之高度行為所吸收，毋庸另論。被告先後數次施用海洛
    因及甲基安非他命行為之時間緊接，所犯構成要件相同，顯
    均係基於概括犯意而為，應分別依刑法修正前第56條連續犯
    規定論以一罪，並加重其刑。檢察官移送併辦部分與起訴部
    分有裁判上一罪之連續犯關係，應為起訴效力所及，本院自
    應併予審究。至被告施用第1 級、第2 級毒品之犯意各別，
    行為互殊，應予分論併罰。茲審酌被告前因施用毒品案件，
    迭經觀察、勒戒及強制戒治、判刑後，猶未悛悔而再為本件
    施用毒品犯行，足見其毒癮匪淺，然念其犯後尚能供承犯行
    ，態度良好，且毒癮戒絕確實不易，又其施用毒品乃戕害自
    身健康而未直接危害他人，以及犯罪之手段、所生危害等一
    切情狀，量處如主文所示之刑，並依舊法定其應執行之刑，
    以資懲儆。扣案海洛因2 包（淨重0.20公克，空包裝總重0.
    35公克，包裝應無法與毒品完全析離而應整體視為毒品）、
    扣案塑膠鏟子2 支（殘留有海洛因量微應無法完全析離而應
    整體視為毒品）、小燈泡吸食器1 個（殘留甲基安非他命量
    微應無法完全析離而應整體視為毒品），為被告施用毒品之
    物，業經其供明在卷，核與本案具有關連性，應依毒品危害
    防制條例第18條第1 項前段規定，諭知沒收銷燬之。扣案針
    筒2 支、奶瓶吸食器1 個分別為被告所有預備供施用海洛因
    、甲基安非他命所用之物，業經其供明在卷，應依刑法第38
    條第1 項第2 款規定宣告沒收。（扣案物品送驗結果均如前
    述）
據上論斷，應依刑事訴訟法第273 條之1 第1 項、第299 條第1
項前段，毒品危害防制條例第10條第1 項、第2 項、第18條第1
項前段，刑法第2 條第1 項前段、第11條、修正前第56條、第38
條第1 項第2 款、修正前第51條第5 款，判決如主文。
本案經檢察官黃碧玉到庭執行職務。
中    華    民    國    95    年     7    月    31    日
                        鳳山刑事第二庭法  官 譚德周
以上正本證明與原本無異。
如不服本判決，應於收受送達後10日內向本院提出上訴書狀。
中    華    民    國    95    年    7     月    31    日
                                      書記官 廖美玲
附錄法條：毒品危害防制條例第10條第1 項、第2項
毒品危害防制條例第10條
施用第一級毒品者，處 6 月以上 5 年以下有期徒刑。
施用第二級毒品者，處 3 年以下有期徒刑。


司法院資訊處製作；財團法人民間司法改革基金會備份。
